【裁判字號】    96,訴,3367
【裁判日期】    970319
【裁判案由】    毒品危害防制條例
【裁判全文】
臺灣板橋地方法院刑事判決              96年度訴字第3367號
公  訴  人  臺灣板橋地方法院檢察署檢察官
被      告  甲○○
                    （現於臺北看守所另案羈押中）
上列被告因違反毒品危害防制條例案件，經檢察官提起公訴（96
年度毒偵字第6748號），於本院準備程序進行中，被告就被訴之
事實為有罪陳述，經告知被告簡式審判程序之旨，並聽取當事人
之意見後，裁定進行簡式審判程序判決如下：
    主  文
甲○○施用第一級毒品，累犯，處有期徒刑玖月。
    事  實
一、甲○○前因施用毒品案件，經台灣士林地方法院以88年度毒
    聲字第2123號裁定觀察、勒戒後，認無繼續施用毒品傾向，
    台灣台北地方法院檢察署檢察官於以88年毒偵字第1052號為
    不起訴處分確定，並於民國88年12月30日執行完畢出所；又
    於88年間因幫助施用第二級毒品案件，經台灣台北地方法院
    以89年度北簡字第1024號判決判處有期徒刑4 月，並於89年
    7 月18日易科罰金執行完畢；復因竊盜案件，經臺灣桃園地
    方法院以93年度易字第1160號判處有期徒刑8 月確定；再於
    前開觀察勒戒執行完畢後5 年內之93年10月23日因施用毒品
    ，經臺灣桃園地方法院94年度訴字第680 號分別判處有期徒
    刑8 月、4 月，應執行有期徒刑10月，經接續執行後，於95
    年4 月10日縮短刑期執行完畢。
二、詎甲○○猶不知悔改，於前開有期徒刑執行完畢後5 年內，
    又基於施用毒品之犯意，於96年7 月20日11時許，在臺北縣
    永和市○○路○ 段106 巷1 弄3 號1 樓住處，以將第一級毒
    品海洛因（下稱海洛因）及第二級毒品甲基安非他命（下稱
    甲基安非他命）一起放入玻璃球內燒烤後吸取煙氣之方式，
    同時施用海洛因及甲基安非他命1 次；嗣於同日12時左右，
    在上址為警查獲，並扣得疑似含有海洛因粉末殘渣之紙包1
    包（微量無法磅秤），嗣經警將對甲○○採取尿液送驗結果
    ，發現安非他命類及鴉片類均呈陽性反應，而悉上情。
三、案經臺北市政府警察局萬華分局報告臺灣板橋地方法院檢察
    署檢察官偵查起訴。
    理  由
一、按除被告所犯為死刑、無期徒刑、最輕本刑為3 年以上有期
    徒刑之罪或高等法院管轄第一審案件者外，於第一次審判期
    日前之準備程序進行中，被告先就被訴事實為有罪之陳述時
    ，審判長得告知被告簡式審判程序之旨，並聽取當事人、代
    理人、辯護人及輔佐人之意見後，裁定進行簡式審判程序，
    刑事訴訟法第273 條之1 第1 項定有明文。經核本件被告所
    犯係死刑、無期徒刑、最輕本刑為3 年以上有期徒刑以外之
    罪，其於準備程序中就被訴事實為有罪之陳述，經法官告知
    簡式審判程序之旨，並聽取公訴人、被告之意見後，本院爰
    依首揭規定，合議裁定由受命法官獨任進行簡式審判程序，
    合先敘明。
二、上揭事實，業據被告甲○○於本院訊問中坦承不諱，且被告
    為警查獲後所採集之尿液，經送臺灣尖端先進生技醫藥股份
    有限公司以EIA 酵素免疫分析法初步檢驗，再以GC/MS 氣相
    層析質譜儀法確認檢驗結果，呈現鴉片類（海洛因）、安非
    他命類（甲基安非他命）陽性之反應乙節，有該公司96年7
    月27日濫用藥物檢驗報告及偵辦毒品案件尿液檢體委驗單各
    一紙附卷可稽（見偵查卷第40、41頁），堪認其自白與事實
    相符。又被告前因施用毒品案件，經台灣士林地方法院以88
    年度毒聲字第2123號裁定觀察、勒戒後，認無繼續施用毒品
    傾向，台灣台北地方法院檢察署檢察官於以88年毒偵字第10
    52號為不起訴處分確定，並於88年12月30日執行完畢出所；
    又於88年間因幫助施用二級毒品案件，經台灣台北地方法院
    以89年度北簡字第1024號判決判處有期徒刑4 月，並於89年
    7 月18日易科罰金執行完畢，復因竊盜案件，經臺灣桃園地
    方法院以93年度易字第1160號判處有期徒刑8 月確定，再於
    前開觀察勒戒執行完畢後5 年內之93年10月23日因施用毒品
    ，經臺灣桃園地方法院94年度訴字第680 號分別判處有期徒
    刑8 月、4 月，應執行有期徒刑10月，經接續執行後，於95
    年4 月10日縮短刑期執行完畢等情，有卷附之臺灣高等法院
    被告前案紀錄表1 份為憑。按修正後之毒品危害防制條例就
    施用毒品者，僅於「初犯」及「5 年後再犯」二種情形，設
    有追訴條件之限制，即須於初犯經觀察、勒戒或強制戒治釋
    放後，5 年內均無施用毒品之行為，始能認其前所實施之觀
    察、勒戒或強制戒治已足遮斷毒癮，而得於5 年後再犯時，
    再予適用初犯之規定，重行觀察、勒戒等程序。倘5 年內已
    經再犯，被依法追訴處罰，縱其第3 次（或第3 次以上）施
    用毒品之時間在初犯釋放5 年以後，即與「5 年後再犯」之
    情形有別，自無再經觀察、勒戒及強制戒治之必要，應得逕
    行追訴處罰，最高法院95年度臺非字第59號、95年度臺非字
    第65號判決意旨可資參照。查被告89年間觀察、勒戒完畢後
    ，迄今雖已逾5 年，但其中被告已有數次因施用毒品之犯行
    經法院判刑確定，業於前述，是本次犯行核非5 年後再犯之
    情形，依前開說明，自無重行觀察、勒戒程序之必要，應依
    法逕行論處。
三、核被告甲○○所為，係犯毒品危害防制條例第10條第1 項、
    第2 項之施用第一級毒品罪及施用第二級毒品罪。被告持有
    第一級、第二級毒品之犯行，分別為施用之高度行為所吸收
    ，均不另論罪。被告以一行為同時犯上開2 罪名，為想像競
    合犯，應從一重之施用第一級毒品罪論處。雖公訴意旨認被
    告所犯上開二罪名，犯意各別，行為互殊，請予分論併罰，
    惟被告堅詞陳稱：伊係將海洛因及甲基安非他命一起放置玻
    璃球內燒烤後吸取煙氣之方式，同時施用二種毒品等語，又
    按非法施用毒品之方式，並無固定模式，不同吸毒族群及不
    同毒品種類，可能有不同的施用方式，同時放入玻璃球內燒
    烤吸食，為吸毒者同時施用甲基安非他命暨海洛因的方式之
    一，此為本院職務上所已知事實，並有行政院衛生署管制藥
    品管理局92年1 月7 日管檢字第0920000026號函附卷可參，
    故被告之上揭供述並非無據，復查無確切證據證明被告有將
    二種毒品分開施用之事證，依「罪證有疑，利於被告」之原
    則，自無從將被告所犯上開二罪予以分論併罰，附此陳明。
    又被告有事實欄所載之執行紀錄，有臺灣高等法院被告前案
    紀錄表在卷可稽，其於有期徒刑執行完畢後之5 年以內，再
    故意犯本件有期徒刑以上之罪，為累犯，應依法加重其刑。
    爰審酌被告無視於毒品對於自身健康之戕害及國家對於杜絕
    毒品犯罪之禁令，惟考量施用毒品者均具有相當程度之生理
    成癮性及心理依賴性，戒除不易，且犯罪心態與一般刑事犯
    罪之本質不同，非難性較低，暨衡以其施用毒品之動機、犯
    罪後坦承犯行之態度等一切情狀，量處如主文所示之刑，以
    資懲儆。
四、末者，扣案疑似含有海洛因粉末殘渣之紙包，經送鑑定後，
    並未檢出任何管制藥品或毒品之成分乙節，有交通部民用航
    空局航空醫務中心96年8 月7 日航藥鑑字第0961108 號毒品
    鑑定書各1 份可考（見本院卷第24頁），故上揭扣案物非屬
    違禁物，被告又已否認該物為其所有，爰不予宣告沒收。
據上論斷，應依刑事訴訟法第273 條之1 第1 項、第299 條第1
項前段，毒品危害防制條例第10條第1 項、第2 項，刑法第11條
前段、第47條第1 項、第55條，判決如主文。
本案經檢察官江祐丞到庭執行職務。
中    華    民    國    97    年    3     月    19    日
                  刑事第十一庭  法  官  邱景芬
以上正本證明與原本無異
如不服本判決應於送達後10日內向本院提出上訴狀
                                書記官  曾千庭
中    華    民    國    97    年    3     月    19    日
附錄本案論罪科刑法條全文
毒品危害防制條例第10條
施用第一級毒品者，處 6 月以上 5 年以下有期徒刑。
施用第二級毒品者，處 3 年以下有期徒刑。


司法院資訊處製作；財團法人民間司法改革基金會備份。
